【裁判字號】    89,自,188
【裁判日期】    891124
【裁判案由】    詐欺
【裁判全文】
臺灣板橋地方法院刑事判決                          八十九年度自字第一八八號
    自  訴  人  乙○○
    被      告  甲○○
右列被告因詐欺案件，經自訴人提起自訴，本院判決如左：
    主  文
甲○○無罪。
    理  由
一、自訴意旨略以：被告甲○○於民國八十八年三月間央請自訴人提出其所有自用小
    客車向當鋪質借現金新台幣（下同）十五萬元，被告聲稱一個月後清償，其間利
    息由其支付，惟被告僅償還五萬元，復於八十八年七月二十一日向當鋪聲稱自訴
    人同意再質借八萬元，嗣後向自訴人佯稱一個月後連同上開十萬元一同清償，自
    訴人則不疑有詐，信以為真，然被告自八十九年三月間起即失去聯絡，亦未支付
    向當鋪借款之利息，自訴人不得已，將被告積欠款項還清，因認被告甲○○涉犯
    刑法第三百三十九條第一項之詐欺罪嫌。
二、按犯罪事實應依證據認定之，無證據不得推定其犯罪事實；又不能證明被告犯罪
    者，應諭知被告無罪之判決，刑事訴訟法第一百五十四條、第三百零一條第一項
    前段分別定有明文。再者，刑法上詐欺罪之成立，以意圖為自己或第三人不法之
    所有，以詐術使人將本人或第三人之物交付為要件，所謂以詐術使人交付，必須
    被詐欺人因其詐術而陷於錯誤，若其使用方法，不能認為詐術，亦不致使人陷於
    錯誤，即不構成該罪，最高法院四十六年台上字第二六０號著有判例，是必行為
    人主觀上有不法所有之意圖，客觀上有施用詐術使人陷於錯誤之行為，始足當之
    。而民事法律行為成立債之關係者，在債權人與債務人之間，根據一般交易常態
    ，恆不待對造當事人另為表示，當然期待他方依誠信原則履行，此觀諸民法第二
    百十九條規定意旨自明，不生因他方表示必將履約而陷於錯誤之問題。故以債務
    不履行之客觀結果，推斷違約當事人是否同時涉嫌詐欺犯罪之情形，除非被告已
    自白具有犯意，或依其他積極證據足認被告確係假藉民事違約手段從事刑事詐欺
    行為外，尚不得以債務人曾經申明依約履行，遽指其施行欺罔而謀取不法利益。
三、本件經訊之被告甲○○固坦承有以自訴人乙○○之自用小客車作為擔保，向當鋪
    先後借款十五萬元、八萬元之事實，惟堅決否認有何詐欺犯行，辯稱：第一筆十
    五萬元借款，伊已清償五萬元，第二筆八萬元借款事先有取得自訴人同意，且伊
    有支付利息直至八十九年二月止，嗣後因與自訴人聯絡不上，伊亦無資力一次還
    清，伊並無詐欺之犯意等語。經查，自訴人乙○○於本院訊問時亦陳稱：被告於
    八十八年三月間因稱做生意之用，以其自用小客車向當鋪借款十五萬元，並已清
    償五萬元，嗣後再借八萬元，亦有經過其本人同意，被告確實有付利息至八十九
    年二月止等事實，與被告前開所辯情節相符，由上情觀之，尚難認被告甲○○借
    款之時，有對自訴人施用何種詐術。況且，倘若被告確有不法所有之意圖，又豈
    會清償其中五萬元之借款，並支付將近一年之利息？是被告辯稱並無詐欺之犯意
    等語，應堪採信。縱使被告甲○○確有積欠自訴人債務之事實，然自訴人應循民
    事途徑解決，尚難遽令被告負刑法詐欺罪之罪責。
四、綜上所述，本件應係被告與自訴人間之民事糾紛，尚不能認係被告對自訴人施用
    任何詐術，或有何不法所有之意圖，核與刑法上詐欺罪成立之要件有間。此外，
    復查無任何積極確切之證據，足以證明被告甲○○有何詐欺犯行，其犯罪既不能
    證明，自應諭知無罪之判決。
五、被告甲○○經合法傳喚、拘提無正當理由不到庭，本院認係應諭知無罪之案件，
    故不待其陳述逕行判決。
據上論斷，應依刑事訴訟法第三百四十三條、第三百零六條、第三百零一條第一項前
段，判決如主文。
中      華      民      國      八十九    年    十一    月    二十四    日
                                  臺灣板橋地方法院刑事第三庭
                                          法  官  連育群
右正本證明與原本無異。
如不服本判決，應於判決送達後十日內，向本院提出上訴狀。
                                          書記官  蘇恩慶
中      華      民      國      八十九    年    十一    月    二十四    日


司法院資訊處製作；財團法人民間司法改革基金會備份。
